【裁判字號】    89,上易,236
【裁判日期】    891005
【裁判案由】    竊佔
【裁判全文】
臺灣高等法院花蓮分院刑事判決            八十九年度上易字第二三六號
    上  訴  人  臺灣台東地方法院檢察署檢察官
    被      告  乙○○○
    輔  佐  人  甲○○
右列上訴人因被告竊佔案件，不服臺灣台東地方法院八十八年度易字第三０二號中華
民國八十九年五月三十日第一審判決( 起訴案號：臺灣台東地方法院檢察署八十七年
度偵字第二三０五號 )，提起上訴，本院判決如左：
    主  文
原判決撤銷。
乙○○○意圖為自己不法之利益而竊佔他人之不動產，處有期徒刑月，緩刑貳年。
    事  實
一乙○○○明知其所有坐落台東縣東河鄉○○段一０九二之二號土地毗鄰之同段一一
  ０五地號土地係屬國有，竟意圖為自己不法之利益，於民國八十七年五月間起竊佔
  該一一０五地號土地內如附圖斜線部分面積０．０三一０公頃，種植椰子樹。
二案經財政部國有財產局台灣北區辦事處台東分處訴由臺灣台東地方法院檢察署檢察
  官偵查起訴。
    理  由
一訊據被告乙○○○並不否認佔用前揭國有土地，並自八十七年五月間在該地種植椰
  子樹之事實，惟辯稱伊於六十九年間向案外人余榮華購入重測後之一０九二之二、
  一０九七－二號土地，前開國有地原由余榮華委由余吉友耕作，當時伊即補償余吉
  友而佔用該國有地迄今云云，然查：(一)依被告於偵查中所提其子甲○○於六十九年
  間向余榮華購買者為重測前之都蘭段四九九地號，該筆土地重測後為萬年段九六五
  號，與前揭國有地並不相連，且依被告所提之土地買賣契約書第六條固載有余吉友
  現耕之「本土地」已開闢之既成巷道之畸零地亦在買賣交付之列，然所謂「本土地
  已開闢之既成巷道」當係指買賣之四九九號內部分土地而言，況被告之輔佐人於本
  院陳稱該所謂之既成巷道畸零地約二米寬，而本件被告佔用之土地（如附圖斜線）
  經檢察官勘驗並命地政機關測量結果，其寬度寬達約七米半，且地形完整而無畸零
  之情形（見卷附複丈成果圖），已見被告所辯不實。(二)前開國有土地於被告種植椰
  子樹前之八十七年五月九日，現場為一片雜草地（見偵查卷第六十四－六十六頁）
  ，凡此亦見被告所辯六十九年起即佔用迄今，即與事實不符而不能採信。(三)證人余
  榮華，雖證稱當時賣給被告之土地，另外有一條小路．．．沒有地號，我一併給被
  告云云，即與上開(一)、(二)所述現況不符而不能採信。至於東河鄉都蘭村長、鄰長姜
  清武、胡彭、陳原來等出具之證明書，內載前開土地自六十九年間起即由被告佔
  用迄今，並未間斷云云，亦與上述(一)、(二)事證不符，及被告自八十二年間起曾向有
  關機關申請承租前開國有地未獲准等相關函文，均不能據為定被告所辯屬實，此亦
  均不能據為被告有利之證明。綜上所述，被告犯行洵堪認定。
二核被告所為，係犯刑法第三百二十條第二項之竊佔罪，應依同條第一項規定處刑，
  本件原審採信被告之辯解而為免訴之判決，經核即有未當，公訴人執此提上訴，為
  有理由，因撤銷原判決，另審酌被告犯後已放棄占用前開土地，態度尚稱良好等一
  切情狀，量處有期徒刑三月。次查被告前未曾受有期徒刑以上刑之宣告，有卷附前
  科調查表可稽，其經此刑之宣告，當知所警惕而無再犯之虞，本件所宣告之刑本院
  認以暫不執行為適當，因宣告緩刑二年，以勵自新。
據上論斷，應依刑事訴訟法第三百六十九條第一項前段、第三百六十四條、第二百九
十九第一項前段，刑法第三百二十條第二項、第一項、第七十四條第一款，罰金罰鍰
提高標準條例第一條前段，判決如主文。
本案經檢察官翟光軍到庭執行職務。
中      華      民      國      八十九      年    十      月    五      日
                                    審判長法官  謝  志  揚
                                          法官  何  方  興
                                          法官  蔣  有  木
右正本證明與原本無異。
本件不得上訴。
                                        書記官  林  明  智
中      華      民      國      八十九      年    十      月    五      日


司法院資訊處製作；財團法人民間司法改革基金會備份。
